【裁判字號】    92,上易,890
【裁判日期】    920818
【裁判案由】    恐嚇取財等
【裁判全文】
臺灣高等法院高雄分院刑事判決                    九十二年度上易字第八九號
    上  訴  人
    即  被  告  己○○
右上訴人因恐嚇取財等案件，不服臺灣屏東地方法院九十二年度易字第二六號中華
民國九十二年四月二十三日第一審判決（起訴案號：臺灣屏東地方法院檢察署九十年
度偵字第二九二六號），提起上訴，本院判決如左：
      主  文
上訴駁回。
      事  實
一、己○○與未○○（原審判決有期徒刑七月，緩刑三年，緩刑期內付保護管束，提
    起上訴後，於本院調查中撤回上訴而判決確定）為夫妻，於民國八十九年九月至
    同年十二月間，與其他姓名、年籍不詳之成年男、女數人，基於共同意圖為自己
    不法所有之概括犯意聯絡，共組俗稱「擄鴿勒贖」集團。先推由其中姓名、年籍
    不詳之人，於屏東縣枋寮鄉、枋山鄉賽鴿比賽或訓練飛行之經過路線上，架設尼
    龍網，竊取如附表所示天○○等人所有之賽鴿，再依賽鴿腳環上之電話號碼聯絡
    附表所示天○○等鴿主，對渠等恐嚇稱：「將一定款項匯入己○○等人所使用之
    王毅松（另由檢察官為不起訴處分）在高雄林華郵局所開立之帳戶內（局號00
    00000號、帳號0000000號），否則將拒絕放回鴿子」等語，致使附
    表所示天○○等人恐其賽鴿遇害，因而心生畏懼，均依指示匯款（時間、金額詳
    如附表所示）。再由己○○指示其妻未○○，或其他集團同夥，前往屏東縣春日
    郵局、林邊郵局、佳冬郵局等處提領，己○○等人自八十九年九月十九日起，至
    同年十二月十六日止，共計以此恐嚇取財方式獲取新台幣（下同）八萬三千七百
    元（另二十元係郵局轉帳手續費）。嗣於九十年一月八日，為警循線查獲上情。
二、案經屏東縣警察局枋寮分局報請台灣屏東地方法院檢察署檢察官偵查起訴。
      理  由
一、訊據上訴人即被告己○○否認有前揭「擄鴿勒贖」之竊盜、恐嚇取財等犯行，辯
    稱：伊不是擄鴿勒贖集團成員之一，伊只是在開鴿子店，警方前來搜索並未查獲
    有何提款人身著之帽子、衣服、口罩等物云云。經查：
  (一)附表所示被害人所有賽鴿，遭人以「擄鴿勒贖」方式索財，並依指示匯款至王毅
    松前述帳戶內等事實，業據被害人天○○、壬○○、午○○、酉○○、辰○○、
    庚○○、辛○○、子○○、甲○○、丁○○、戊○、乙○○、卯○○、丑○○、
    寅○○、丙○○、申○○、戌○○、亥○○、癸○○、巳○○等人於警訊指訴歷
    歷（見警卷第十二至五十頁），並經證人王毅松於偵查證述明確（見偵卷第二十
    頁反面），復有郵政國內匯款單二十一紙附卷足憑（見警卷第五一至七一頁）。
  (二)原審共同被告未○○於警訊業已坦承「王毅松之提款卡係其夫即被告己○○交付
    於伊，囑其前往提款機領款作為生活費用，伊提款完畢後即將卡片歸還給己○○
    ，並承認警卷照片中之人物確為其本人」等語明確（警卷第六頁）。且當警方進
    一步訊問被告未○○持金融卡提款時輸入之密碼時，被告未○○復供述「九二四
    七」等數字（同前揭警卷），而與王毅松開戶當時所設定之「提款卡」密碼相同
    （證人王毅松證詞，警卷第十頁）。被告未○○雖辯「警方留我在警局很久，我
    擔心小孩在家無人照顧，警方又騙我說，我先生已承認了，所以我才會承認，偵
    訊筆錄是警察叫伊簽名的，筆錄中之密碼也是警察叫伊說的」云云，然此情業經
    證人鍾智龍（製作未○○筆錄警員）於本院調查中到庭結證「並未騙未○○說其
    夫已經承認，提款卡密碼是未○○自己說出」等情明確（見本院卷第三四頁），
    又警方於九十年一月七日二十時訊問乙○○，得知提款人為「己○○的太太」後
    ，旋即於次日二十時訊問被告未○○，並由未○○自行供陳提款卡密碼為「九二
    四七」。嗣於九十年三月二十八日上午九時十分，警方才訊問證人王毅松，而由
    王毅松供陳該提款卡設定之密碼為「九二四七」號（見警卷第十頁），此觀警訊
    筆錄記載日期之先後順序自明。另警方於案件調查過程中雖曾函詢高雄林華郵局
    有關王毅松上開帳戶之相關事宜，但其項目僅有「開戶人基本資料」、「資金往
    來資料」及「匯款執據影本」，並不包括提款卡密碼，此有「屏東縣警察局枋寮
    分局因偵辦刑案需要向金融機構查詢資料請表」一份在卷可參（警卷第七十九頁
    ），且郵局雖知存戶之「存簿提款」之安全密碼，但「提款卡」之密碼僅有本人
    知悉，郵局無法得知，亦有台灣屏東地方法院檢察署公務電話紀錄可參（偵卷第
    一四八頁、一五○頁）。故於警方訊問證人王毅松前，不可能預知「提款卡」之
    密碼，並令被告未○○配合供出，足徵本件原審共同被告未○○確曾持王毅松金
    融卡提款之事實，被告未○○於警訊所供上情，應為真實可採。被告未○○嗣後
    改辯前情，純屬為己及其夫卸責之詞，不足採信。至於警方搜索被告住處雖未查
    獲未○○提款時身著之帽子、衣服、口罩等物，僅屬被告未○○事後已將此等證
    物藏匿或丟棄他處，無從憑以推翻前開不利於被告未○○之前開具體事證，附此
    敘明。
  (三)警方依據王毅松郵局帳戶之提款紀錄，追查歹徒以金融卡提款之地點，並調取該
    等地點自動提款機所拍攝之提款人照片之時、地分別為：八十九年十一月二十
    七日十時三十四分春日郵局（警卷第八十八頁）；八十九年十二月八日十四時
    四十二分林邊郵局（警卷第八十九頁）；八十九年十二月十三日十一時五十一
    分佳冬郵局（警卷第九十一頁）；八十九年十二月十四日十五時十七分佳冬郵
    局（警卷第九十三頁）；八十九年十二月五日二十時六分春日郵局（警卷第九
    十五頁）。共同性在於：上揭郵局均為被告居住之枋寮鄉周遭鄉鎮，提款人均為
    女性，所戴帽子、口罩款式均屬同一，有三張照片內之人所著外套同一。嗣經警
    方提示予被害人乙○○指認結果，認係被告未○○無誤（警卷第三十三頁背面）
    ，而乙○○常在未○○家出入，亦向未○○買過賽鴿，與未○○同桌打過麻將，
    故可確認照片中人為被告未○○，此已據乙○○於偵查中指證屬實（偵卷第七一
    頁反面），且觀諸警卷所附照片（警卷第八九頁），影中人單眼皮、眼角下垂及
    身材胖碩之特徵，亦與未○○本人於本院調查中仿照照片情狀所攝照片（本院卷
    第四十、四一頁）之外表特徵極為相似。
  (四)被害人乙○○警訊指陳：「八十九年十二月八日中午十二時及十三時許，分別有
    二名不詳姓名男子打電話勒索．．．十三時許催我匯款，係以00000000
    00號電話聯絡，我十二時五十六分匯款，匯款後我再以電話催其放回我的賽鴿
    ，他即回答十五時三十分就會返回鴿舍，我十五時三十分許至鴿舍，該二隻鴿子
    已返回」等語（警卷第三二、三三頁）。嗣經檢察官調閱該不詳姓名「歹徒」持
    用之0000000000號電話通話紀錄，「歹徒」在十二月八日十二時三十
    一分十七秒打給乙○○（0000000000）前，先連續二次打至被告己○○之手機0000000000，惟均未接通（因此無法看出時間，見偵卷第四
    四頁），後乙○○以手機（0000000000）於十二月八日十三時十一分
    二十九秒撥打「歹徒」手機後，「歹徒」即於同日十三時十三分三十四秒打至被
    告己○○使用之市內電話0000000，而同日十四時四十二分，被告未○○
    即出現在林邊郵局提款，之後乙○○於同日十五時十六分二十四秒再以手機（0
    000000000）撥打「歹徒」電話（應是問鴿子下落），「歹徒」隨即於
    同日十五時十八分打至被告己○○使用之市內電話0000000，此有通話紀
    錄（偵卷第一五三、一五六頁）及提款照片（警卷第八九頁）在卷可查。依上開
    被害人乙○○、「歹徒」及被告己○○、被告未○○四方通話、匯款及提款情形
    ，當「歹徒」與乙○○通話前後，「歹徒」必與被告己○○聯絡，而被告未○○
    於被害人乙○○匯款後，旋即前往提款。
  (五)前開類似情形，亦見於另一被害人癸○○處，即「歹徒」在十二月十五日十八時
    四十七分十一秒打給癸○○（0000000000）勒贖前，先在同日十八時
    三十二分五十六秒打至被告己○○之手機0000000000，同日十八時五
    十分二十七秒再重覆打一次給被告己○○，此有通聯紀錄（見偵卷第四六頁）及
    被告己○○載有手機號碼之名片（見本院卷第三九頁）在卷足佐，顯見「歹徒」
    於打電話向被害人勒贖前後，均與被告己○○有密切聯繫。再參諸被告己○○配
    偶即被告未○○確有持己○○交付之王毅松提款卡，故意掩飾面貌提領被害人匯
    入款項之事實（已如前述），足證被告己○○確有參與「擄鴿勒贖」集團無誤。
  (六)綜上所述，被告己○○所辯上情，不足採信，本件事證明確，被告己○○前揭竊
    盜、恐嚇取財等犯行，均堪認定。
二、核被告己○○所為，係刑法第三百二十條第一項竊盜罪及同法第三百四十六條第
    一項恐嚇取財罪。被告己○○與其妻未○○及「擄鴿勒贖」集團其他姓名不詳之
    成年人數人間，就上開犯行有犯意聯絡及行為分擔，均為共同正犯。被告前後多
    次竊盜及恐嚇取財行為，時間緊接，所犯罪名相同，顯係基於概括犯意反覆為之
    ，皆為連續犯，爰依刑法第五十六條之規定各以一罪論，並分別加重其刑。被告
    所犯上開兩罪，有方法結果之牽連關係，應從一重之恐嚇取財罪處斷。
三、原審因而適用刑法第二十八條、第五十六條、第三百二十條第一項、第三百四十
    六條第一項、第五十五條及罰金罰鍰提高標準條例第一條前段等規定，並審酌被
    告己○○曾有賭博前科（不構成累犯，見原審卷第六頁之臺灣高等法院被告全國
    前案紀錄表），犯罪之動機、目的、手段、智識程度、犯罪所得、被害人所受之
    損失，及其犯後始終飾詞置辯，毫無悔意等一切情狀，量處有期徒刑十月。並敘
    明就被告己○○併辦部分（即台灣屏東地方法院檢察署九十二年三月二十八日屏
    檢輝玄九一偵四九○九字第一一七三號函）之犯罪手段與本件雷同，然此部份犯
    罪時間為九十一年二月至三月間，與本件犯罪時間（八十九年九月至十二月間）
    間隔一年有餘，兩部分顯然無連續犯、牽連犯或想像競合犯之裁判上一罪關係，
    非得併予審究，應退由檢察官處理等語。原審前開認事用法，經核尚無違誤，量
    刑亦稱妥適。被告己○○仍執前詞否認犯行，提起上訴，指摘原判決關於其被訴
    部分不當，並無理由，應予駁回。
四、被告經合法傳喚，於審判期日無正當理由不到庭（見本院卷第五十、五二頁之送
    達證書、刑事報到單），爰不待其陳述逕行判決。
五、原判決關於被告未○○部分，經原審判決有期徒刑七月，緩刑三年，緩刑期內付
    保護管束，提起上訴後，於本院調查中撤回上訴而判決確定（見本院卷第四七頁
    ），附此敘明。
據上論斷，應依刑事訴訟法第三百六十八條、第三百七十一條，判決如主文。
本案經檢察官朱文彬到庭執行職務。
中    華    民    國      九十二      年        八      月     十八     日
                              臺灣高等法院高雄分院刑事第六庭
                                  審判長法官  王憲義
                                        法官  黃蕙芳
                                        法官  張意聰
右正本證明與原本無異。
不得上訴。
                                  法院書記官  呂明燕
中    華    民    國      九十二      年        八      月    十八      日
附錄本判決論罪科刑法條：
刑法第三百二十條第一項
意圖為自己或第三人不法之所有，而竊取他人之動產者，為竊盜罪，處五年以下有期
徒刑、拘役或五百元以下罰金。
刑法第三百四十六條第一項
意圖為自己或第三人不法之所有，以恐嚇使人將本人或第三人之物交付者，處六月以
上五年以下有期徒刑，得併科一千元以下罰金。
附表：
  ┌──┬─────┬───────┬────┬────┬───────┐
  │編號│被  害  人│賽鴿被竊時間  │匯款金額│被竊鴿數│  匯款時間    │
  │    │          │              │（元）  │（隻）  │              │
  ├──┼─────┼───────┼────┼────┼───────┤
  │一  │  天○○  │  89.09.18    │ 1500.  │  一    │  89.09.19    │
  ├──┼─────┼───────┼────┼────┼───────┤
  │二  │  壬○○  │  89.10月初   │ 10000. │  六    │  89.10.03    │
  ├──┼─────┼───────┼────┼────┼───────┤
  │三  │  午○○  │  89.10.04    │ 2503.  │  一    │  89.10.04    │
  ├──┼─────┼───────┼────┼────┼───────┤
  │四  │  酉○○  │  89.10.04    │ 2000   │  一    │  89.10.05    │
  ├──┼─────┼───────┼────┼────┼───────┤
  │五  │  辰○○  │  89.12.14    │ 8000   │  四    │  89.12.14    │
  ├──┼─────┼───────┼────┼────┼───────┤
  │六  │  庚○○  │  89.11.25    │ 2300   │  一    │  89.11.25    │
  ├──┼─────┼───────┼────┼────┼───────┤
  │七  │  辛○○  │  89.11.24    │ 4000.  │  二    │  89.11.25    │
  ├──┼─────┼───────┼────┼────┼───────┤
  │八  │  子○○  │  89.11.27    │ 2500   │  一    │  89.11.27    │
  ├──┼─────┼───────┼────┼────┼───────┤
  │九  │  甲○○  │  89.11.27    │ 4500   │  二    │  89.11.27    │
  ├──┼─────┼───────┼────┼────┼───────┤
  │十  │  丁○○  │  89.12.15    │ 2000.  │  一    │  89.12.16    │
  ├──┼─────┼───────┼────┼────┼───────┤
  │十一│  戊  ○  │  89.11.26    │ 1500   │  一    │  89.11.27    │
  ├──┼─────┼───────┼────┼────┼───────┤
  │十二│  乙○○  │  89.12.08    │ 4000.  │  二    │  89.12.08    │
  ├──┼─────┼───────┼────┼────┼───────┤
  │十三│  卯○○  │  89.12.07    │ 2501.  │  一    │  89.12.08    │
  ├──┼─────┼───────┼────┼────┼───────┤
  │十四│  丑○○  │  89.12月初   │ 2004.  │  一    │  89.12.08    │
  ├──┼─────┼───────┼────┼────┼───────┤
  │十五│  寅○○  │  89.12.07    │ 4007.  │  二    │  89.12.08    │
  ├──┼─────┼───────┼────┼────┼───────┤
  │十六│  丙○○  │  89.12.11    │ 14000. │  八    │  89.12.11    │
  ├──┼─────┼───────┼────┼────┼───────┤
  │十七│  申○○  │  89.12.10    │ 2000.  │  一    │  89.12.11    │
  ├──┼─────┼───────┼────┼────┼───────┤
  │十八│  戌○○  │  89.12.12    │ 2005.  │  一    │  89.12.13    │
  ├──┼─────┼───────┼────┼────┼───────┤
  │十九│  亥○○  │  89.12.13    │ 2200.  │  一    │  89.12.14    │
  ├──┼─────┼───────┼────┼────┼───────┤
  │二十│  癸○○  │  89.12.15    │ 8000.  │  四    │  89.12.16    │
  ├──┼─────┼───────┼────┼────┼───────┤
  │二一│  巳○○  │  89.12.16    │ 2200.  │  一    │  89.12.16    │
  └──┴─────┴───────┴────┴────┴───────┘


司法院資訊處製作；財團法人民間司法改革基金會備份。
